臺灣高等法院民事判決　　　　　　　　　 92年重上字第333號
上　訴　人　聯邦商業銀行股份有限公司
法定代理人　黃春鐘
訴訟代理人　劉　楷律師
複　代理人　蔡文燦律師
被　上訴人　甲○○
訴訟代理人　林蓓玲律師
上列當事人間請求清償債務事件，上訴人對於中華民國92年4月
30 日臺灣桃園地方法院91年度重訴字第89號第一審判決提起上
訴，本院於94年5月10日言詞辯論終結，判決如下：
    主  文
上訴駁回。
第二審訴訟費用由上訴人負擔。
    事  實
一、上訴人起訴主張：原審共同被告來來戲院股份有限公司（下
    稱來來戲院公司）於86年11月26日，邀同被上訴人及其他共
    同被告即陳清爐、徐炳、陳阿圳為連帶保證人，向上訴人
    借款1,800萬元，借款期間至93年11月26日止，約定利息按
    上訴人牌告基本放款利率加年息0.35％計算為年息8.75％（
    機動調整），並自89年12月26日起按月攤還本息，如有一期
    不履行視為全部到期，逾期在六個月以內者，按上開利率10
    ％，逾期在六個月以上者，按上開利率20％加付違約金。詎
    料來來戲院公司自90年12月25日起即未依約繳息，積欠借款
    本金1,744萬5,735元及依上開方式計算之利息及違約金，依
    約全部債務視為到期，經上訴人屢次催討，均未置理。被上
    訴人縱未親於連帶保證書上簽名，然被上訴人自承與訴外人
    王國治之女王麗娟為同學關係，且被上訴人受讓王國治之股
    份，擔任親親、來來等三家公司董事，況本件借款對保人員
    徐斐卿亦證稱對保當日有核對被上訴人之身分證，足見被上
    訴人顯有將身份證交付王國治及王麗娟使用，以被上訴人之
    名義為本件法律行為，依照代理或表見代理之規定，被上訴
    人應自負其責，爰依消費借貸及連帶保證契約，求為命被上
    訴人與其餘共同被告連帶給付1,744萬5,735元本息違約金之
    判決。原審就其餘共同被告為上訴人勝訴判決，而駁回關於
    被上訴人之訴，上訴人聲明不服，於本院求為廢棄原判決，
    並命被上訴人與其餘原審共同被告連帶給付1,744萬5,735元
    本息違約金之判決。
二、被上訴人則以：伊並未於連帶保證書上簽名蓋章，亦未曾與
    王國治有金錢上之往來或自其受讓任何公司之股權，並非親
    親等三家公司之董事，上開公司改選被上訴人為董事之會議
    記錄，亦屬偽造，且連帶保證書上既無任何代理權授與之記
    載。又被上訴人亦未曾有以自己之行為表示以代理權授予他
    人之表見事實，或未有知他人表示為其代理人而不為反對表
    示之情形，自無須負表見代理之責等語，資為抗辯，並於本
    院為駁回上訴之聲明。
三、上訴人主張被上訴人應負連帶保證責任之事實，無非據其提
    出連帶保證書1紙為論據（見原審卷第9頁），然此為被上訴
    人所否認，被上訴人並提出86年8月15日（即保證書立日期
    ），伊在佳和證券股份有限公司上班之證明書及營業員業績
    日排名表各1紙可佐（見原審卷第58、59頁），原法院就上
    訴人與被上訴人間另案訴訟、上訴人所提出為證而同為86年
    8月15日所書之連帶保證書（主債務人為一代育樂事業股份
    有限公司）送請憲兵司令部刑事鑑識中心鑑定結果認為：送
    鑑連帶保證書上「甲○○」簽名字跡與中國信託商業銀行（
    印鑑卡3張、支票存款開戶申請書乙張）、台南市第十信用
    合作社存款印鑑卡、台南永康市戶政事務所（印鑑證明申請
    書乙張、印鑑登記申請書乙張、印鑑條乙張）上「甲○○」
    簽名字跡及甲○○6.19.當庭書寫字跡間之書寫個性、慣性
    及特徵均不相符，此有鑑驗通知書及連帶保證書1件可資佐
    參（見原審卷174、175頁），亦可佐證被上訴人並未於同日
    親自在連帶保證書上簽名蓋章。當時對保人員徐斐卿雖於原
    審證稱：當時我一定是認定是當事人才會依規定辦理，但是
    否是庭上這一位甲○○我不記得，當日現場很多人，當時我
    有核對每一個對保人的身分證件，有一位小姐先走，我有看
    過她的證件等語（見原審卷第132頁），然當庭之共同被告
    法定代理人徐炳卻陳稱：不是（甲○○親簽），我沒有見
    過這位甲○○，我不知道是誰簽上甲○○的名字等語（見原
    審卷第133頁），而原審之共同被告嗣經原告撤回起訴即系
    爭連帶保證書之連帶保證人之一，莊廷仁，亦於原審具結證
    稱：連帶保證書並沒有經徐斐卿對保等語無訛（見原審卷第
    100頁及第71頁），足見前揭對保人員於對保時確有不實之
    處，何能單憑徐斐卿證述：伊曾核對一位先行離去小姐之證
    件，即認係被上訴人對保時曾簽名蓋章於連帶保證書上。
四、上訴人雖另主張主債務人來來戲院原董事長王國治其女王麗
    娟（更名為王芳如）與被上訴人為同學，被上訴人曾出借資
    金，並受讓公司股權，被選為董事得認有授權或表見代理之
    情事云云，然此為被上訴人所否認，而王國治現通緝中，經
    傳訊未到（見本院卷1宗第179頁），王芳如於桃園地方法院
    檢察署偵訊中則陳述：伊與甲○○均不曉得本件貸款等語（
    見本院卷1宗第153頁），另來來戲院之股東兼董事范姜寬於
    同上檢察署亦陳稱：伊沒有參加（經提示來來公司86年6月
    17日股東會議紀錄作答），伊亦非紀錄，也未聽說王國治股
    權轉讓之事，根本沒有這個會議，因沒有開過改選董、監事
    之會議，亦不認識庭上之甲○○等語（見本院卷1宗第147頁
    筆錄），至王芳如雖曾於偵查中提出甲○○名義之證券交易
    稅繳款書3紙（見本院卷1宗第116頁），且被上訴人否認此
    繳款書印文之真正（見本院卷1宗第146頁），然本院調取87
    年度被上訴人綜合所得稅申報書1件，經核閱並無此筆股權
    受讓交易資料（見本院卷1宗第184頁至第187頁），足見被
    上訴人主觀上確實不知有受讓股權之情事，況上訴人以被上
    訴人涉共同詐欺一案亦經同上檢察署檢察官處分不起訴在案
    （見本院卷2宗第20頁），上訴人此項主張亦屬無據。
五、綜上所述：系爭連帶保證書既未經被上訴人簽名蓋章，且系
    爭連帶保證書簽名及印文均係以被上訴人本人名義為之，並
    無任何代理人以代理名義表示或文句，微論徐斐卿對保不實
    已如前述，縱令證人徐斐卿所述曾見過有人持用被上訴人證
    件對保非虛，亦係他人冒用證件簽署保證書，外觀上尚非足
    認得有被上訴人授權之代理人自居，亦非得單以被上訴人為
    來來公司之董事一職，即得逕謂被上訴人有以代理權授予他
    人之表見事實，自不能令被上訴人負連帶保證責任，或表見
    代理責任。從而上訴人依連帶保證關係請求判命被上訴人與
    原審共同被告連帶給付1,744萬5,735元本息違約金即屬無據
    ，原審為上訴人敗訴判決即無不合，上訴論旨仍執前詞，指
    摘原判決此部分不當，聲明廢棄，非有理由。
六、兩造其餘攻防方法及未經援用之證據，經斟酌後認為與本判
    決不生影響，爰不一一論述。
七、據上論結，本件上訴為無理由，依民事訴訟法第449條第1項
    、第78條，判決如主文。
中　　華　　民　　國　　94　　年　　5 　　月　　24　　日
　　　　　　　　　民事第12庭審判長法　官  鄭雅萍
                                  法  官  謝碧莉
　　　　　　　　　　　　　        法　官  吳謀焰
正本係照原本作成。
如不服本判決，應於收受送達後20日內向本院提出上訴書狀，其
未表明上訴理由者，應於提出上訴後20日內向本院補提理由書狀
（均須按他造當事人之人數附繕本）上訴時應提出委任律師或具
有律師資格之人之委任狀；委任有律師資格者，另應附具律師資
格證書及釋明委任人與受任人有民事訴訟法第466條之一第一項
但書或第二項（詳附註）所定關係之釋明文書影本。
中　　華　　民　　國　　94　　年　　5 　　月　　27　　日
　　　　　　　　　　　　　　　　　書記官  黃瑞芬
附註：
民事訴訟法第四百六十六條之一（第一項、第二項）：
對於第二審判決上訴，上訴人應委任律師為訴訟代理人。但上訴
人或其他法定代理人具有律師資格者，不在此限。
上訴人之配偶、三親等內之血親、二親等內之姻親，或上訴人為
法人、中央或地方機關時，其所屬專任人員具有律師資格並經法
院認為適當者，亦得為第三審訴訟代理人。
